【裁判字號】    99,抗,775
【裁判日期】    990712
【裁判案由】    聲請解除限制出境
【裁判全文】
臺灣高等法院刑事裁定                   99年度抗字第775號
抗  告  人
即  被  告  甲○○
選任辯護人  梁育純律師
上列抗告人等因聲請解除限制出境案件，不服臺灣臺北地方法院
中華民國99年6 月17日裁定（99年度聲字第1326號），提起抗告
，本院裁定如下：
    主  文
抗告駁回。
    理  由
一、原裁定意旨略以：
  (一)本件聲請人即被告因詐欺案件，前經本院認為其涉犯刑法第
    339條第1項詐欺取財犯行嫌疑重大，且被告本身具有美國國
    籍，並持有美國護照，一旦出境恐有不再回國接受審判之可
    能，是有事實足認有逃亡之虞，而於99年4月1日諭知限制出
    境（出海），現仍在限制出境（出海）中。而此詐欺案件，
    業經本院審理中，且聲請人確擁有本國及美國雙重國籍，且
    持有美國護照，並曾在美國執行醫師業務多年之事實，業據
    被告供陳在卷，並有被告之美國護照影本在卷可佐，是聲請
    人一旦出境即可在海外生活一事，在主、客觀上並無過多之
    障礙，而有機會拒不返臺，如此將難以確保聲請人於將來之
    審理程序中到庭，本院認為避免聲請人出境後長時間滯留境
    外，導致案件無法進行審理之弊害，而採取限制出境，以保
    全聲請人到庭接受審理之強制處分手段，已屬相對最小侵害
    之處分，認有必要性，亦與法條規定及比例原則並無不合，
    亦非過度侵犯人權。
  (二)至聲請人陳稱：伊在臺大醫院檢查，發現前列腺腫大且特異
    抗原遠高於正常值，有前列腺癌之可能，經透過伊之長子聯
    絡到美國之泌尿科專科醫師，可為伊進行詳細組織檢查，但
    因伊在臺肘加入全民健康保險，但在美國有醫療保險，如被
    告前往美國檢查與初步治癒，約時僅需2、3週，請求准許解
    除限制出境云云。然由被告所提出之臺灣大學醫學院附設醫
    院診斷證明書以觀，雖可知被告係遭檢驗出「疑前列腺癌」
    等情，但是聲請人並未提出任何證據證明以臺灣目前之醫療
    水準，若需進行相關之檢驗，將有任何之窒礙之處，且聲請
    人既然擁有中華民國國籍，並有身分證統一編號，是其申請
    加入我國全民健康保險，亦無存在任何障礙，故聲請人僅以
    上開理由提出聲請，使本院並無從判斷聲請人有無必須返美
    進行檢查之必要，故聲請人以此聲請解除其限制出境之處分
    ，並無理由。從而，聲請人此次向本院提出解除限制出境之
    聲請，難以准許，應予駁回等語。
二、抗告意旨略以：
  (一)抗告人即被告甲○○因涉及詐欺案件，自偵查中限制出境至
    今已逾7 個月，詳究起訴書所記載，告訴人主張被告允若無
    償為其開刀、保證術後百分之百會好云云，均係其片面之詞
    ，且縱告訴人所述屬實，雙方所涉金錢糾紛僅新台幣50餘萬
    元，被告實無為此詐欺告訴人，本案不足認定是犯罪嫌疑重
    大，而有限制住居之必要。
  (二)被告於神經醫學之學術研究及臨床經驗方面在醫界享有一定
    聲譽，數十年來亦往返於美、台之間探親、講學、發表研究
    成果等，並無逃亡之必要。而被告現可能罹患癌症，因被告
    即被告之子在美行醫，對美國醫療環境較為熟悉，如回美國
    就醫被子之子可參與診斷，家人亦在美國可就近照料，此攸
    關被告生命與健康，原裁定僅顧及被告是否詐欺告訴人50萬
    元，卻不顧被告生命健康，嚴重違反比例原則。
  (三)被告自偵查以來，均按期到庭，並無延誤之情，且被告未來
    仍須回台探親、從事學術交流等，無據認為被告將來有棄保
    潛逃之可能性，原裁定顯有不當，故請求解除對被告限制住
    居之處分，俾被告於7月13日庭後返美就醫云云。
三、按限制出境處分，性質上屬於限制住居之一種，目的在防止
    被告逃亡，確保被告能於審判時到庭，以利刑事訴訟程序之
    進行，解除限制出境與否，自應以訴訟之進行及證據之調查
    是否因此而受影響為判斷依據。又限制住居、限制出境僅在
    保全刑事偵查、審判、執行之順利進行，屬於刑事訴訟之保
    全程序，非為確定被告對於本案是否應負擔罪責與是否應科
    處刑罰之問題，有關限制出境之事由是否具備、是否具有限
    制出境必要性之審酌，毋須如同本案有罪或無罪之判決，應
    採嚴格證明法則，將所有犯罪事實證明至「無合理懷疑之確
    信程度」，易言之，僅須依自由證明法則，對前揭要件事實
    證明至讓法院相信「很有可能如此」之程度即可。倘依卷內
    證據，被告犯罪嫌疑重大，確有出境滯留他國不歸而逃亡之
    可能性存在，自足影響審判之進行或刑罰之執行，依法當得
    為必要之限制出境強制處分，以確保被告到庭接受審判或執
    行。又被告是否有限制出境之必要，而予以限制出境之強制
    處分，以及限制出境後其原因是否仍然存在，核屬事實認定
    問題，受訴法院自有依法認定裁量，並按訴訟進行程度及其
    他一切情狀，斟酌認定之權。
四、經查：抗告人即被告甲○○因涉犯刑法第339條第1項詐欺取
    財罪嫌，經檢察官提起公訴，現繫屬於臺灣臺北地方法院99
    年度易字第 844號案件，原法院為使訴訟得以進行，並確保
    若抗告人受有罪判決確定後能到案執行，而認有對抗告人限
    制出境之必要，於99年4月1日諭令予以限制出境（出海）在
    案。嗣抗告人聲請解除出國之限制，經原審法院駁回抗告人
    解除限制出境之聲請，已說明其認定、裁量之理由，揆諸前
    揭說明，核屬原法院職權之適法行使，矧抗告人所涉犯詐欺
    取財罪嫌，係最重本刑 5年以下有期徒刑之犯罪，對其施以
    限制出境（出海）之保全處分，相較於羈押處分之嚴重手段
    已屬輕微，故原審裁定尚無踰越比例原則之處。又縱抗告人
    於偵查及原審審理期間雖均有按時到庭，惟尚未能確保將來
    刑事審判程序或執行等程序均能順利進行，且抗告人具美國
    國籍，依其自述其工作、家庭等生活重心均在美國，抗告人
    出境滯留國外不歸，以逃避訴究及刑罰執行之蓋然性非微，
    原審認抗告人有逃亡隱匿國外之虞，尚非無稽。抗告意旨稱
    其欲返美接受醫療，且伊於醫界享有聲譽，仍有回台探親、
    學術交流必要，而無棄保潛逃之虞云云，然抗告所執前揭理
    由已經原裁定詳細說明認定衡酌之依據，而駁回抗告人解除
    限制出境之聲請，經核於法尚無不合，抗告意旨仍執前詞指
    摘原裁定不當，請求撤銷原裁定，並解除限制出境，為無理
    由，應予駁回。
據上論結，應依刑事訴訟法第412 條，裁定如主文。
中    華    民    國    99    年    7     月    12    日
                  刑事第十二庭 審判長法  官  蔡永昌
                                     法  官  蔡國在
                                     法  官  蔡新毅
以上正本證明與原本無異。
不得再抗告。
                                     書記官  賴立旻
中    華    民    國    99    年    7     月    12    日

司法院資訊處製作；財團法人民間司法改革基金會備份。
